臺灣士林地方法院交通事件裁定　　　　 96年度交聲字第167號
原處分機關　臺北市交通事件裁決所
受處分人　　甲○○
上列受處分人因違反道路交通管理處罰條例案件，對於臺北市交
通事件裁決所於民國96年1 月22日所為之處分（原處分案號：北
市裁二字第裁22-AEB929231號），聲明異議，本院裁定如下：
    主  文
原處分關於罰鍰新臺幣肆萬玖仟伍佰元部分撤銷。
其餘異議駁回。
    理  由
一、原處分意旨略以：本件異議人即受處分人甲○○於民國95年
    11月29日上午2 時20分許，駕駛車號6N-4552 號自小客車，
    在臺北市○○○路○ 段123 巷口處，經員警舉發酒精濃度測
    試值超過規定標準（0.56毫克）之違規，依道路交通管理處
    罰條例第35條第1 項第1 款規定，裁處罰鍰49,500元，並吊
    扣駕駛執照1 年。
二、異議人即受處分人聲明異議意旨略以：當日異議人駕車至該
    處時，自覺飲酒過量，乃自行停車於路邊休息10分鐘以上，
    警方無權要求其下車酒測。縱當日伊係見警方在該處巡邏，
    始行打消駕車念頭，亦未至違法，爰依法聲明異議云云。
三、按汽車駕駛人駕駛汽車經測試檢定酒精濃度超過規定標準情
    形者，處新臺幣（下同）15,000元以上60,000元以下罰鍰，
    並當場移置保管其車輛及吊扣其駕駛執照1 年，道路交通管
    理處罰條例第35條第1 項第1 款定有明文。又汽車駕駛人有
    飲用酒類或其他類似物後其吐氣所含酒精濃度超過每公升0.
    25毫克或血液中酒精濃度超過百分之0.05以上者，不得駕車
    ，道路交通安全規則第114 條第2 款規定甚明。
四、經查：
  (1)異議人即受處分人於前述時地，經酒精濃度測試結果，其呼
    氣之酒精濃度測試值達0.56 mg/l 之事實，為異議人所不爭
    ，並有酒精濃度測試單（臺灣臺北地方法院檢察署95年度偵
    字第27005 號偵查卷第13頁）在卷足憑。參以：異議人於同
    一事實所涉公共危險案件警詢時自承：當日應酬喝酒後，於
    1 時30分許由新生北路高架橋下（南京東路至長春路段）開
    車出來後，由新生北路（南向北）行經新生北路2 段123 巷
    口時，約1 時35分左右停靠路邊休息等語（同偵查卷第6頁
    ）；於偵查中供承：我開了一段路，覺得不太對，我就將車
    子熄火停在路旁休息，對吐氣酒精成分高達每公升0.56毫克
    沒有意見等語明確（同偵查卷第22頁）。足見異議人確於酒
    精濃度測試值高於標準值之情形下，猶駕駛動力交通工具行
    駛道路，其違規事證明確。雖異議人於警舉發時，所駕車輛
    業已停靠路邊並熄火，亦不影響先前駕駛行為已違規之判斷
    。異議人所辯無非事後卸責之詞，洵不足採。其有道路交通
    管理處罰條例第35條第1 項第1 款之違規事實堪以認定。
  (2)惟本件異議人之行為除經原處分機關裁處外，業由臺灣臺北
    地方法院檢察署偵查並起訴，茲就一行為同時觸犯刑事法律
    ，及違反行政法上義務規定，得否併合處罰部分，分述如下
    ：
    按行政罰法第26條規定：「一行為同時觸犯刑事法律及違
      反行政法上義務規定者，依刑事法律處罰之。但其行為應
      處以其他種類行政罰或得沒入之物而未經法院宣告沒收者
      ，亦得裁處之。前項行為如經不起訴處分或為無罪、免訴
      、不受理、不付審理之裁判確定者，得依違反行政法上義
      務規定裁處之。」；又「其他種類行政罰」，係指違反行
      政法上之義務而應受裁罰性之不利處分，依行政罰法第2
      條規定，包括吊扣證照處分。探究上開規定之立法目的，
      一行為同時觸犯刑事法律及違反行政法上義務規定時，由
      於刑罰與行政罰同屬對於不法行為之制裁，而刑罰之懲罰
      作用較強，故依刑事法律處罰即足資警惕時，並無一事二
      罰再處行政罰之必要，且刑事法律處罰，由司法機關依法
      定程序為之，較符合正當法律秩序，應予優先適用；惟罰
      鍰以外之沒入或其他種類行政罰，因兼具維護公共秩序之
      作用，為達行政目的，行政機關得併予裁處。是汽車駕駛
      人經測試檢定酒精濃度超過規定標準之行為，如同時涉犯
      刑法第185 條之3 之公共危險罪嫌，依上開行政罰法第26
      條第1 項規定，道路交通主管處罰機關除得依該條項但書
      規定處以其他種類行政罰（例如吊扣駕駛執照）外，應由
      地方法院檢察署依刑事案件程序處理，嗣後如無行政罰法
      第26條第2 項所規定之經不起訴處分或為無罪、免訴、不
      受理、不付審理之裁判確定等事由，即不得依道路交通管
      理處罰條例第35條第1 項第1 款規定裁處行為人罰鍰之行
      政罰。
    本件異議人即汽車駕駛人酒精濃度超過規定標準之行為，
      業經臺灣臺北地方法院檢察署檢察官於96年1 月8 日以96
      年度偵字第27005 號提起公訴，現由臺灣臺北地方法院審
      理中，並無經不起訴處分、或經判決無罪、免訴、不受理
      、不付審理之裁判確定之情形。則依行政罰法第26條規定
      ，原處分機關僅得對受處分人為吊扣駕駛執照1 年之處罰
      ，不得逕對受處分人裁處罰鍰。
五、綜上所述，原處分機關依道路交通管理處罰條例第35條第1
    項第1 款規定，裁處受處分人罰鍰49,500元部分，難認與行
    政罰法第26條精神相符，受處分人此部分聲明異議，為有理
    由，應由本院撤銷該部分罰鍰處分；至裁處吊扣受處分人駕
    駛執照12個月部分，於法有據（行政罰法第26條第1 項但書
    ），受處分人此部分之異議，為無理由，應予駁回。
四、據上論斷，依道路交通案件處理辦法第19條、第20條前段，
    裁定如主文。
中　　華　　民　　國　　96　　年　　5 　　月　　31　　日
                  交通法庭法  官    朱瑞娟
以上正本證明與原本無異。
如不服本裁定，應於送達後5 日內，向本院提出抗告狀。
                          書記官    賴麗容
中　　華　　民　　國　　96　　年　　5 　　月　　31　　日
